【裁判字號】    99,訴緝,24
【裁判日期】    990730
【裁判案由】    違反稅捐稽徵法等
【裁判全文】
臺灣士林地方法院刑事判決              99年度訴緝字第24號
    公  訴  人  臺灣士林地方法院檢察署檢察官
    被      告  乙○○
上列被告因違反稅捐稽徵法案件，經檢察官提起公訴（97年度偵
緝字第1153號），本院判決如下：
    主  文
乙○○犯稅捐稽徵法第四十七條第一款之逃漏稅捐罪，處有期徒
刑肆月，如易科罰金，以銀元參佰元即新臺幣玖佰元折算壹日，
減為有期徒刑貳月，如易科罰金，以銀元參佰元即新臺幣玖佰元
折算壹日。
    事  實
一、乙○○自民國91年7 月16日起至92年5 月6 日止，擔任鑫曜
    興業有限公司（址設臺北市○○路170 巷15號6 樓，下稱鑫
    曜公司）負責人，為稅捐稽徵法所稱之公司負責人，明知鑫
    曜公司並無向東盈有限公司（下稱東盈公司）、茂源國際有
    限公司（下稱茂源公司）進貨之事實，竟取得東盈公司、茂
    源公司於92年2 月間所虛開之不實統一發票各2 紙、5 紙（
    詳如附表所示）後，充當進貨憑證，於92年3 月14日持向稅
    捐稽徵機關申報扣抵鑫曜公司之營業稅，以此詐術逃漏納稅
    義務人鑫曜公司應納之營業稅額共計13萬9 千100 元。
二、案經臺灣士林地方法院檢察署檢察官自動檢舉偵查起訴。
    理  由
一、本判決認定事實所引用之證據資料，未據當事人於本院最後
    審理期日調查證據時爭執其證據能力（見本院99年6 月30日
    審理筆錄），本院審酌該等證據作成時之情況認為適當，並
    無違法不當之瑕疵，認以之為證據均屬適當，依刑事訴訟法
    第159 條之5 規定、第158 條之4 規定之反面解釋，均有證
    據能力，合先敘明。
二、訊據被告乙○○矢口否認有何違反稅捐稽徵法犯行：伊於91
    年7 月16日至92年5 月6 日擔任鑫曜公司負責人，伊是實際
    負責人，鑫曜公司的稅是伊叫會計報的，鑫曜公司並未向東
    盈公司、茂源公司進貨，伊也沒有跟人買過發票，但伊曾因
    鑫曜公司經營困難，於92年間將公司大小章等經營資料交給
    1 個叫朱木呈的人，由朱木呈幫伊找買主，直到92年5 月份
    朱木呈辦完公司移轉後，才將資料還給伊云云。
三、經查：
(一)、被告乙○○自承於91年7 月16日至92年5 月6 日擔任鑫曜公
    司之登記及實際負責人，鑫曜公司稅捐是其叫會計報的等語
    （見本院99年6 月30日審理筆錄，及97年度偵緝字第1153號
    卷第23至25頁之97年10月22日偵訊筆錄）；又鑫曜公司於92
    年2 月間並未向東盈公司、茂源公司進貨，惟於92年3 月14
    日持如附表所示之東盈公司、茂源公司所虛開之不實統一發
    票，充當進貨憑證，向稅捐稽徵機關申報扣抵鑫曜公司之營
    業稅，因而逃漏營業稅額13萬9 千100 元等情，業據證人即
    東盈公司、茂源公司負責人李佳靜證稱：伊於91年9 月至92
    年4 月間將東盈公司、茂源公司之空白發票，交由他人代開
    及代收不實交易發票，以膨脹營業額等語（見法務部調查局
    臺北市調查處卷附93年4 月27日調查筆錄），並有鑫曜公司
    之登記案卷（見外放證物卷），及鑫曜公司之92年3 月14日
    營業稅申報書、東盈公司及茂源公司之專案申請調檔統一發
    票查核清單、營業稅年度資料查詢進項來源明細及銷項去路
    明細、財政部臺北市國稅局中南稽徵所98年12月16日財北國
    稅中南營業二字第0980027535號函等件（見本院依職權調閱
    之臺灣士林地方法院檢察署95年度偵字第9218號偵查卷第98
    頁，法務部調查局臺北市調查處附件一至附件十八卷第292-
    1 、311-1 頁，臺灣士林地方法院檢察署95年度偵字第8205
    號偵查卷第67至76、77至86頁，本院98年度訴字第98號卷第
    108 至113 頁）附卷可稽；
(二)、被告雖否認為鑫曜公司取得如附表所示之東盈公司及茂源公
    司虛開之不實統一發票後，持以申報扣抵鑫曜公司之營業稅
    ，辯稱：伊於92年間曾為辦理鑫曜公司轉移他人經營，而將
    鑫曜公司之大小章等經營資料交付予朱木呈云云。惟查，被
    告係於92年4 月30日委託朱木呈辦理鑫曜公司之移轉事宜，
    而交付鑫曜公司之大小章等經營資料乙情，業據證人朱木呈
    於另案偵查中證述在卷（見本院依職權調閱之臺灣宜蘭地方
    法院檢察署94年度交查字第292 號偵查卷第36至38頁之95年
    1 月18日偵訊筆錄），核與證人即曾擔任被告所經營公司職
    員之甲○○於審理中證稱：被告於92年4 月30日交代要交給
    朱木呈一些東西，內容有寫在1 張委託書上，並要求朱木呈
    簽名，當天被告也有在場；92年4 月30日之前，鑫曜公司都
    是被告在負責等語（見本院99年6 月30日審理筆錄），及卷
    附92年4 月30日委託書（載明：鑫曜公司委託朱木呈辦理公
    司移轉程序，於92年4 月30日交付鑫曜公司之登記證、公司
    大小章、發票章等物予朱木呈等語）（見本院依職權調閱之
    臺灣宜蘭地方法院檢察署94年度交查字第292 號偵查卷第11
    頁）相符，堪信被告於92年4 月30日始將鑫曜公司之經營資
    料交予他人，在此之前均擔任鑫曜公司之負責人，並處理鑫
    曜公司報稅事宜，被告應為鑫曜公司於92年3 月14日以東盈
    公司、茂源公司所虛開之不實統一發票充當進貨憑證，持向
    稅捐稽徵機關申報扣抵營業稅，因而逃漏營業稅額13萬9 千
    100 元負責甚明。
(三)、綜上，本件被告之犯罪事證明確，應依法論科。
四、論罪科刑：
(一)、被告犯罪後，刑法於94年1 月7 日修正通過，於94年2 月2
    日公布，並於95年7 月1 日施行。按行為後法律有變更者，
    適用行為時之法律，但行為後之法律有利於行為人者，適用
    最有利於行為人之法律，現行刑法第2 條第1 項訂有明文，
    此條規定乃與刑法第1 條罪刑法定主義契合，而貫徹法律禁
    止溯及既往原則，係規範行為後法律變更所生新舊法律比較
    適用之準據法，是刑法第2 條本身雖經修正，但刑法第2 條
    既屬適用法律之準據法，本身尚無比較新舊法之問題，應一
    律適用裁判時之現行刑法第2 條以決定適用之刑罰法律。查
    被告行為時即修正前刑法第33條第5 款規定：「罰金：（銀
    元）1 元（即新臺幣3 元）以上」，修正後刑法第33條第5
    款則規定：「罰金：新臺幣1 千元以上」，比較新舊法結果
    ，適用新法並未對被告較有利，自應適用刑法修正前之相關
    規定。
(二)、次按稅捐稽徵法第47條第1 款之規定，係將納稅義務人之公
    司責任，於其應處徒刑範圍，轉嫁於公司負責人，其犯罪或
    受罰主體原屬為納稅義務人之公司，僅因公司於事實上無從
    負擔自由刑，基於刑事政策之考量，乃設該規定，於應處徒
    刑之範圍內，轉嫁於公司之負責人（最高法院93年度臺上字
    第5110號裁判意旨參照）。本件鑫曜公司如事實欄所述係犯
    違反稅捐稽徵法第41條之納稅義務人以詐術逃漏稅捐罪，依
    同法第47條第1 款規定，於其應處徒刑範圍，轉嫁由公司負
    責人即被告乙○○代罰。
(三)、檢察官起訴書記載鑫曜公司取得東盈公司、茂源公司於92年
    2 月間開立之不實統一發票共15紙，充當進貨憑證，持向稅
    捐稽機關申報扣抵營業稅，因而逃漏營業稅32萬5 千600 元
    云云，惟查鑫曜公司僅將所取得東盈公司、茂源公司於92年
    2 月間開立之不實統一發票中之7 紙（即如附表所示），充
    當進貨憑證，持向稅捐稽徵機關申報扣抵營業稅，因而逃漏
    營業稅額13萬9 千100 元等情，有財政部臺北市國稅局中南
    稽徵所98年12月16日財北國稅中南營業二字第0980027535號
    函（見本院98年度訴字第98號卷第108 至113 頁）在卷可考
    ，起訴書此節尚有誤會，併為敘明。
(四)、爰審酌鑫曜公司所為影響稅捐稽徵之正確性，而擔任該公司
    負責人之被告並未坦承犯行，暨本件犯罪之動機、目的、手
    段等一切情狀，量處被告如主文所示之刑；又被告犯行後，
    刑法第41條易科罰金之折算標準，亦由原配合依罰金罰鍰提
    高標準條例第2 條規定（現已廢止）提高之銀元100 元至
    300 元（即新臺幣300 元至900 元），修正為新臺幣1 千元
    、2 千元、3 千元，比較新舊法之結果，適用新法並未對被
    告較為有利，依刑法第2 條第1 項前段規定，應適用修正前
    之規定，爰依修正前刑法第41條第1 項前段，諭知易科罰金
    之折算標準。再被告犯罪時間係於96年4 月24日之前，且無
    中華民國96年罪犯減刑條例所定不得減刑之情形，爰依同條
    例第2 條第1 項第3 款，減其宣告刑2 分之1 ，並依同條例
    第9 條，諭知減刑後易科罰金之折算標準。
(五)、爰不另為無罪之諭知：
１、公訴意旨另以：被告乙○○擔任負責人之鑫曜公司取得東盈
    公司、茂源公司於92年2 月間所開立之不實統一發票，充當
    進貨憑證，並於營業人銷售額與稅額申報書上虛偽填報進項
    金額後，持向稅捐稽徵機關申報扣抵營業稅，因認被告乙○
    ○除前揭公司負責人為納稅義務人以詐術逃漏稅捐犯行外，
    並涉犯刑法第216 、215 條之行使業務上登載不實之文書罪
    嫌云云。
２、按刑法第215 條所謂業務上登載不實之文書，乃指基於業務
    關係，明知為不實之事項，而登載於業務上所作成之文書而
    言，公司、行號向稅捐稽徵機關申報營業稅，係履行其公法
    上納稅之義務，並非業務行為，是被告為鑫曜公司申報營業
    稅時填載之營業人銷售額與稅額申報書，並非被告於業務上
    所登載之文書，被告自不構成刑法第216 、215 條之行使業
    務上登載不實之文書犯行，然公訴意旨認被告此部分與前揭
    論罪科刑部分有修正前刑法第55條牽連犯之裁判上一罪關係
    ，爰不另為無罪之諭知。
據上論斷，應依刑事訴訟法第299 條第1 項前段，稅捐稽徵法第
41條、第47條第1 款，刑法第2 條第1 項前段、第11條前段，修
正前刑法第41條第1 項前段，廢止前罰金罰鍰提高標準條例第2
條前段，現行法規所定貨幣單位折算新臺幣條例第2 條，中華民
國96年罪犯減刑條例第2 條第1 項第3 款、第7 條、第9 條，判
決如主文。
本案經檢察官葉乃瑋到庭執行職務
中    華    民    國    99    年    7    月     30    日
                  刑事第三庭審判長法  官  李  育  仁
                                  法  官  劉  育  琳
                                  法  官  孫  曉  青
以上正本證明與原本無異。
如不服本判決應於送達後10日內向本院提出上訴狀。
                                  書記官  林  蔚  菁
中    華    民    國    99    年    7    月     30    日
附錄本案論罪科刑法條全文
稅捐稽徵法第41條
納稅義務人以詐術或其他不正當方法逃漏稅捐者，處5 年以下有
期徒刑、拘役或科或併科新台幣6 萬元以下罰金。
稅捐稽徵法第47條
本法關於納稅義務人、扣繳義務人及代徵人應處徒刑之規定，於
下列之人適用之：
一、公司法規定之公司負責人。
二、民法或其他法律規定對外代表法人之董事或理事。
三、商業登記法規定之商業負責人。
四、其他非法人團體之代表人或管理人。
前項規定之人與實際負責業務之人不同時，以實際負責業務之人
為準。
附表
一、東盈公司虛開予鑫曜公司持以申報之不實發票（2 紙）：
發票日期 發票號碼    發票金額  營業稅額
 9202    RＺ00000000   000,000     20,000
 0000    RＺ00000000   000,000     24,500
 合計                 907,000     45,350
二、茂源公司虛開予鑫曜公司持以申報之不實發票（5 紙）：
 發票日期 發票號碼    發票金額  營業稅額
 9202    RＺ00000000   000,000     14,000
 0000    RＺ00000000   000,000     13,000
 0000    RＺ00000000   000,000     24,000
 0000    RＺ00000000   000,000     20,000
 0000    RＺ00000000   000,000     21,100
 合計               1,875,000     93,750
三、總計逃漏營業稅額：45,350+93,750=139,100

司法院資訊處製作；財團法人民間司法改革基金會備份。
